臺灣高等法院刑事判決　　　　　　　　　　　　　九十一年度交上易字第二五六號
　　上　訴　人
　　即　被　告　甲○○
　　選任辯護人　林映廷
右上訴人因過失傷害案件，不服臺灣宜蘭地方法院九十年度交易字第一五八號，中華
民國九十一年五月三十一日第一審判決（起訴案號：臺灣宜蘭地方法院檢察署九十年
度偵字第九五四號），提起上訴，本院判決如左：
    主  文
原判決撤銷。
甲○○因過失傷害人致重傷，處有期徒刑陸月，如易科罰金以佰元折算壹日。
    事  實
一、甲○○於民國八十九年十二月二十八日下午六時三十四分許，駕駛車牌ＰＰＴ─
    三二七號重型機車，沿宜蘭縣五結鄉○○路，由宜蘭往羅東即由北往南方向行駛
    ，途經該路三之四號前，應注意車輛行駛時，駕駛人應注意車前狀況，並隨時採
    取必要之安全措施，且應注意該路段速限為時速四十公里，而依當時情形，雖為
    雨天、夜間，然有照明設備、視距良好，又無不能注意之情事，竟疏於注意車前
    狀況且以時速六十公里超速行駛，致所騎乘之機車右前側撞擊路旁停放之不詳車
    號自小客車保險桿後，車身向左傾倒滑行，於倒地滑行過程中，擦撞右側靠道路
    右邊行走之李張阿屘左小腿，李張阿屘受擦撞後倒地，因此受有頭部外傷併左側
    硬腦膜下出血及腦內出血、左小腿瘀挫傷、呼吸衰竭等傷害，致呈深度昏迷，無
    語言能力之重大難治重傷害。
二、案經李張阿屘之配偶李朝成告訴暨宜蘭縣警察局羅東分局報告台灣宜蘭地方法院
    檢察署檢察官偵查起訴。
    理  由
一、訊之被告甲○○固坦承於右揭時、地駕駛上開機車撞擊路旁汽車後，人車倒地，
    惟矢口否認有何過失傷害犯行，辯稱：伊當時騎機車右側撞到路旁汽車之保險桿
    後，車身向左傾滑，伊倒地坐在地上，意識不清楚。到醫院才醒來，有沒有撞到
    被害人，伊不知道云云。經查：
  (一)八十九年十二月二十八日下午六時三十四分許，在右揭地點，被告駕駛上開重型
    機車，沿宜蘭縣五結鄉○○路，由宜蘭往羅東即由北往南方向以時速六十公里之
    速度行駛，因機車右前方撞擊路旁汽車保險桿後，人車倒地，被告當時意識不清
    楚之事實，業為被告甲○○迭於警詢、偵查、原審及本院審理中供承不諱（參見
    偵查卷第三頁、第十八頁、第四一頁反面、原審卷第一○五至一○六頁、本院卷
    第十七頁），且證人即被害人李張阿屘之子乙○○於警詢中證稱：車禍應該在八
    十九年十二月二十八日下午六時三十分至七時十分許，因伊母親於下午七時許要
    去接伊侄子等語（參見偵查卷第四頁），並有警方依現場情形製作之道路交通事
    故調查報告表一份及現場照片三幀在卷（參見偵查卷第八頁、第二十八、第四四
    頁）可憑，足見被告甲○○於八十九年十二月二十八日下午六時三十四分許，駕
    駛車牌ＰＰＴ─三二七號重型機車，沿宜蘭縣五結鄉○○路，由宜蘭往羅東即由
    北往南方向以時速六十公里之速度行駛，途經該路三之四號前，因機車右前方撞
    擊路旁汽車保險桿後，人車倒地，應甚明確而堪認定。
  (二)依卷附上開道路交通事故調查報告表、現場照片一幀及上開肇事機車照片二幀（
    參見偵查卷第八頁、第二八頁、第三五頁）顯示：機車刮地痕長達八公尺；被害
    人李張阿屘倒臥處距機車刮痕起點平行相對位置有二點八公尺，距離相對之刮痕
    線位置點有一點八公尺，且被害人之足部係位於車道內；系爭機車左側踏板邊緣
    有刮痕；系爭機車於現場倒地位置係於被害人李張阿屘倒臥處之前，而該機車前
    輪以直線往回拉應與被害人李張阿屘之腿部接觸，甚為明確。被告雖提出並主張
    羅東博愛醫院於九十年一月三十一日出具被害人李張阿屘於九十年一月十七日應
    診之診斷證明書並未記載被害人李張阿屘有左小腿挫瘀傷之情形（參見偵查卷第
    五○頁），然該醫院於九十年二月六日出具被害人李張阿屘於九十年一月二十九
    日應診之診斷證明書則記載被害人李張阿屘有左小腿挫瘀傷之傷害（參見偵查卷
    第六頁），經原承辦檢察官函請該醫院解釋，該醫院於九十年七月二十七日函明
    被害人李張阿屘左小腿挫瘀傷範圍不大，亦無皮膚破損，無法判定是新傷或舊傷
    ，此有該院九十年七月二十七日（九十）羅博醫字第○七○二四三號函一份在卷
    （參見偵查卷第六五至六六頁）可稽，惟被害人李張阿屘之子乙○○於本院審理
    中陳稱：伊母腳傷已過二、三個月已癒合等語（參見本院卷第四九頁），並提出
    被害人李張阿屘左小腿受傷之照片二幀，及警方測量被害人李張阿屘左小腿傷四
    處距腳後跟及腳底分別為五公分至十八公分，此有警方測量結果報告及照片十二
    幀附卷（參見偵查卷第五七頁、第七八至八四頁）可憑。參諸車禍時間即八十九
    年十二月二十八日至九十年一月二十九日被害人李張阿屘為上開醫院診斷時，已
    逾一個月，被害人李張阿屘左小腿之傷已呈癒合狀態，無法判定新傷或舊傷乃屬
    當然，且依上開車禍現場相關位置判斷，機車刮地痕僅係機車左側踏板邊緣所造
    成，該整台機車向左傾倒時，所佔地面之面積必定大於刮地痕之面積，且該機車
    車輪及把手倒地後距離地面應已逾五至十八公分，此可依卷附該機車照片三幀得
    見（參見偵查卷第二八頁、原審卷第九六頁），而被害人李張阿屘倒臥處距機車
    刮痕起點平行相對位置有二點八公尺，系爭機車於現場倒地位置又係在被害人李
    張阿屘倒臥處之前，該機車前輪如以直線往回拉應與被害人李張阿屘之腿部接觸
    ，已如上述。顯見被告以時速六十公里之超速行駛，途經上開西河路三之四號前
    ，因機車右前方撞擊路旁汽車保險桿後，人車倒地，適被害人李張阿屘於向前行
    走之際，其左小腿確實遭後方已左傾倒地滑行之系爭機車擦撞後倒地受傷，應甚
    明確，堪予認定，被告之辯護人於本院審理中要求再予調查車禍原因，殊無必要
    。
  (三)被害人李張阿屘因被告駕車肇事而受有頭部外傷併左側硬腦膜下出血及腦內出血
    、左小腿瘀挫傷、呼吸衰竭等傷害，經開顱手術後住於加護病房，意識一直未清
  醒，無語言能力，靠氣管切開呼吸，此有財團法人羅許基金會羅東博愛醫院之診
    斷證明書一紙及九十一年三月十五日（九一）羅博醫字第○三○一四五號函一份
    在卷（參見偵查卷第六頁、原審卷第六二至六四頁）可參。足認被害人李張阿屘
    已達重大難治之傷害，應屬刑法第十條第四項第六款之重傷，應甚明確。
二、汽車行駛時，駕駛人應注意車前狀況，並隨時採取必要之安全措施。又行車速度
    應依標誌之規定。此道路交通安全規則第九十四條第三項、第九十三條第一項均
    訂有明文。被告甲○○騎乘機車自應注意上揭道路交通安全之規定，且依卷附道
    路交通事故調查報告表所示，車禍路段速限為時速四十公里，惟當時雖屬夜間、
    雨天，然視距良好，又無不能注意之情形，竟疏不注意仍以時速六十公里之速度
    超速行駛，以致肇事，致被害人受傷，被告應有過失，而被告此一過失行為，造
    成機車傾倒滑行，對於路旁行人以及周遭車輛之危害性應為被告得以預見，而此
    一過失行為確已發生擦撞被害人之結果，是被告之過失行為與告訴人之重傷害間
    具有相當因果關係，應屬明確。至被害人因道路邊有汽車停放，而依道路交通安
    全規則第一百三十三條規定靠邊行走於未劃設人行道之道路，並無過失可言，亦
    堪認定。另本件經台灣省基宜區車輛行車事故鑑定委員會鑑定及台灣省車輛行車
    事故覆議鑑定委員會鑑定，均同此認定，有該二會九十年三月七日基宜鑑字第九
    ○○○七四號函及鑑定意見書影本、九十年四月十九日府覆議字第九○○五三一
    號函各一份附卷（參見見偵查卷第二○至二四頁）可憑。從而，本件事證明確，
    被告犯行堪予認定
三、核被告駕駛汽車，因過失致使他人受重傷，係犯刑法第二百八十四條第一項後段
    之過失致重傷罪。
四、原審認被告罪證明確，而予以論罪科刑，固非無見。惟查，原審未認定被告以時
    速六十公里超速違規之過失，尚有不當；又原審認定車禍時間為八十九年十二月
    二十八日十九時十分許，亦有不合；再原審未詳為說明被告所辯不採之理由，亦
    有未合；另原審未說明刑法第四十一條修正前後適用之情形，尚有不合。被告仍
    執陳詞否認犯罪提起上訴，為無理由，惟原審既有如上可議之處，自應由本院將
    原判決撤銷改判。爰審酌被告之品行、被告係本件車禍肇事之主要原因及過失程
    度、對被害人身體健康所生之危害、尚未與被害人達成和解，以及被告犯罪後之
    態度等一切情狀，量處如主文第二項所示之刑，並諭知易科罰金折算標準，以示
    懲儆。被告行為後，刑法第四十一條於九十年一月四日修正，同年月十日經總統
    公布施行，由原來犯最重本刑三年以下有期徒刑以下之刑之罪，而受六個月以下
    徒刑或拘役之宣告得易科罰金之要件，修改為犯最重本刑為五年以下有期徒刑以
    下之刑之罪，而受六個月以下徒刑或拘役之宣告得易科罰金之要件，因被告所犯
    之罪原即得易科罰金，爰依刑法第二條第一項前段規定，適用裁判時修正後之刑
    法第四十一條第一項前段之規定。
據上論斷，應依刑事訴訟法第三百六十九條第一項前段、第三百六十四條、第二百九
十九條第一項前段，刑法第二條第一項前段、第二百八十四條第一項後段、修正後第
四十一條第一項前段，罰金罰鍰提高標準條例第一條前段，第二條，判決如主文。
本案經檢察官周志榮到庭執行職務。
中      華      民      國    九十一    年      十      月     十八     日
                              臺灣高等法院交通法庭
                                  審判長法  官  黃  瑞  華
                                        法  官  陳  坤  地
                                        法  官  雷  雯  華
右正本證明與原本無異。
不得上訴。
                                        書記官  陳  思  云
中      華      民      國    九十一    年      十      月     十八     日
附錄：本案論罪科刑法條全文
刑法第二百八十四條第一項
因過失傷害人者，處六月以下有期徒刑、拘役或五百元以下罰金，致重傷者，處一年
以下有期徒刑、拘役或五百元以下罰金。
